臺灣基隆地方法院刑事判決　　　　　　　 93年度訴字第805號
公　訴　人　臺灣基隆地方法院檢察署檢察官
被　　　告　丙○○　男　52歲.
指定辯護人　本院公設辯護人乙○○
上列被告因搶奪案件，經檢察官提起公訴（93年度偵字第4190號
），本院合議庭裁定由受命法官獨任進行審判，經改依簡式審判
程序審理後判決如下：
    主      文
丙○○意圖為自己不法之所有，而搶奪他人之動產，未遂，累犯
，處有期徒刑伍月，如易科罰金，以佰元折算壹日。
    事實及理由
一、犯罪事實：
  (一)丙○○前因違反肅清煙毒條例案件，經臺灣高等法院判處有
    期徒刑4 年6 月確定；又因詐欺案件，經臺灣士林地方法院
    判處有期徒刑6 月確定，2 罪定應執行刑為有期徒刑4 年10
    月，於民國81年7 月7 日入監，83年5 月3 日假釋出監。嗣
    再因違反肅清煙毒條例案件，經臺灣高等法院判處有期徒刑
    3 年2 月確定，前所受假釋經撤銷，應執行殘刑有期徒刑1
    年11月20日，2 案接續執行，於84年7 月13日入監，88年12
    月1 日假釋出監，嗣其假釋又經撤銷，應執行殘刑有期徒刑
    4 年，於89年10月9 日入監，93年10月8 日縮短刑期執行完
    畢。
  (二)丙○○因輕度智能不足與非精神病性憂鬱症，並且長期服用
    精神作用藥物，影響其社會判斷能力，有情緒不穩定及情緒
    控制能力不佳的情形，為精神耗弱人。其竟意圖為自己不法
    之所有，於93年11月5 日凌晨3 時40分許，在基隆市○○區
    ○○路與孝一路口之魚貨市場，見甲○○左手握住新臺幣（
    下同）6700元，右手持筆低頭清點漁貨帳目不及防備之際，
    快步衝出，以徒手之方式，著手搶奪甲○○手上之紙鈔，甲
    ○○即以雙手緊抓紙鈔，並呼喊搶劫，適甲○○之同事胡庭
    軒站在甲○○之背後，聞聲即趕緊轉身，並趨前欲分開2人
    ，然丙○○仍不鬆手，嗣有多名路人尋聲而至，並齊力將丙
    ○○制伏在地，其始未能得逞。
二、上開犯罪事實，有下列證據可以證明：
  (一)被告於檢察官偵查中、本院準備程序及審理時之自白：
    被告坦承於上揭時、地，以徒手之方式，搶奪證人即被害人
    甲○○手中之紙鈔未得逞之事實。
  (二)證人即被害人甲○○於警詢及檢察官偵查中之證言：
    證人甲○○證稱遭被告徒手搶奪手中之紙鈔6700元，因其拒
    不放手，致被告未能得逞之情節。
  (三)證人即在場制伏被告之胡庭軒於警詢及檢察官偵查中結證稱
    ：其與證人甲○○均係源昌漁行的員工，案發時其正低頭看
    磅秤，證人甲○○在收錢，2人相隔約1步的距離，突然間聽
    到證人甲○○喊搶劫，就趕緊回身，看到被告1手抓住證人
    甲○○手上的錢，而證人甲○○已用雙手抓緊，被告還是一
    直用力抽，其即上前要將2人分開，被告還是緊抓著錢不放
    ，後來有蠻多路人過來幫忙，被告才鬆手等語。
  (四)贓物認領保管收據1紙：
    證人甲○○領回被告欲搶奪之6700元紙鈔。
  (五)行政院衛生署基隆醫院93年12月10日基醫病字第0930009702
    號函及所附病歷表影本1份。
  (六)國防大學國防醫學院三軍總醫院93年12月31日集運字第0930
    026102號函及所附門診病歷副本及證斷證明書各1 份。
  (七)敏盛綜合醫院94年1 月27日敏醫字第0940000265號函及所附
    病歷表1份。
  (八)國軍桃園總醫院94年2 月15日醫樸字第0940000454號函及所
    附病歷表1份。
  (九)行政院衛生署基隆醫院94年3 月7 日基醫精字第0940001806
    號函及所附精神鑑定報告1份：
    被告經送行政院衛生署基隆醫院精神鑑定結果，認被告於行
    為時並無心神喪失情形，然因智能不足與非精神病性憂鬱症
    ，並且服用精神作用藥物影響其社會判斷力，有情緒不穩定
    、情緒控制力不佳的情形，認其行為時處於精神耗弱之狀態
    。
三、論罪科刑之理由：
  (一)被告以不法腕力，著手搶奪被害人甲○○之財物未得逞，核
    其所為，係犯刑法第325條第3項、第1項之搶奪未遂罪。
  (二)又其前曾受如犯罪事實欄所載之有期徒刑執行完畢，於5 年
    以內，再犯本件最重本刑為有期徒刑以上之罪，為累犯，應
    依法加重其刑。
  (三)再被告之犯行僅止於未遂階段，為未遂犯，爰依刑法第26條
    前段減輕其刑。
  (四)被告於行為時處於精神耗弱狀態，亦如前認定，爰依刑法第
    19條第2 項之規定，遞減輕其刑。
  (五)被告同時有加重及減輕事實，爰依法先加後減之。
  (六)爰審酌被告當眾徒手搶奪，嚴重危害社會治安，然慮其行為
    之動機、方法、精神狀態及犯後坦承犯行等一切情狀，量處
    如主文所示之刑，併諭知易科罰金之折算標準。
四、應適用之法條：
　　刑事訴訟法第273 條之1 第1 項、第310 條之2 、第454 條
    第1 項、第299 條第1 項前段，刑法第325 條第3 項、第1
    項、第47條、第26條前段、第19條第2 項、第41條第1 項前
    段，罰金罰鍰提高標準條例第2 條。
五、對於本件判決如有不服，得自收受送達後10日內，向本院提
    出上訴書狀，上訴於臺灣高等法院。
本案經檢察官樊家妍到庭執行職務。
中　　華　　民　　國　　94　　年　　3 　　月　　30　　日
                  刑事第一庭法  官  劉桂金
以上正本證明與原本無異。
對於本件判決如有不服，應於收受送達後10日內，向本院提出上
訴書狀，上訴於臺灣高等法院，並按他造當事人之人數附具繕本
。
中　　華　　民　　國　　94　　年　　3 　　月　　30　　日
                            書記官  黃士元
刑法第325條第1項、第3項：
意圖為自己或第3人不法之所有，而搶奪他人之動產者，處6月以
上5年以下有期徒刑。
第1 項之未遂犯罰之。
